臺灣臺中地方法院民事裁定  九十一年訴字第一二三三號
    原      告  甲○○
    送達代收人  路春鴻
    被      告  乙○○
右當事人間請求損害賠償事件，由本院刑事庭移送前來，本院裁定如左：
    主    文
原告之訴及假執行之聲請均駁回。
訴訟費用由原告負擔。
    理      由
一、本件原告起訴主張：被告以自己及其不知情女友陳鳳美之名義參加原告於民國八
    十五年六月二十日起至八十六年十一月二十日止所發起每月新台幣（下同）五萬
    元、共十八會之互助會。嗣被告先於八十五年七月二十日以陳鳳美名義及標金一
    萬二千元標得會款八十五萬元，並未經陳鳳美授權，偽填（蓋）陳鳳美署押及印
    章於附表所示十六張本票之發票人欄，將該等本票持交原告作為擔保，其後於同
    年九月二十日又以其個人名義及一萬一千元標金標得八十七萬五千三百元，且開
    立其個人名義之本票十四紙交予原告作為擔保，然均僅兌現一紙本票，未再兌現
    其餘本票即避不見面，逃匿無蹤。被告假藉陳鳳美名義入會，並偽造陳鳳美之署
    押、印章開立如附表一所示十六紙本票予原告供擔保，以取信原告，致原告受其
    詐欺，誤以為陳鳳美本人確有參加互助會，使被告假藉陳鳳美名義標走會款，以
    達詐欺得標會款八十五萬元之目的，被告偽造有價證券與詐欺有方法結果關係，
    足見被告參加原告之互助會早具有詐欺之意圖，其以自己名義標取會款亦具有相
    同詐騙目的與手法，蓋被告於互助會第三會即八十五年九月二十日標得會款後，
    雖開立自己名義之本票十四紙，惟僅繳一期死會會款即不再繳納，益證被告具有
    詐欺之故意。因此，原告自得依民法第一百八十四條第一項前段之規定，請求被
    告賠償原告遭詐欺所受如下之損害金額：（一）被告以陳鳳美名義標取會款八十
    五萬元，開立每張面額六萬二千元之如附表一所示本票十六紙予原告，僅兌現一
    紙，尚有面額合計九十三萬元之本票十五紙未兌現，另以陳鳳美名義未繳納之前
    會會款三萬元，合計九十六萬元；（二）被告以自己名義標取會款八十七萬五千
    三百元，開立每紙面額六萬一千元之本票十四紙，僅兌現一紙，計未兌現面額合
    計七十九萬三千元之本票十三紙，另以自己名義未繳納之前會會款三萬元，合計
    八十二萬三千元，兩者合計一百七十八萬三千元，因求為命被告應給付一百七十
    八萬三千元及自起訴狀繕本送達翌日起至清償日止，按年息百分之五計算之利息
    之判決，並願供擔保請准宣告假執行云云。
二、按因犯罪而受損害之人，於刑事訴訟程序得附帶提起民事訴訟，對於被告及依民
    法負賠償責任之人，請求回復其損害，刑事訴訟法第四百八十七條第一項固定有
    明文。惟因犯罪而受損害之人，於刑事訴訟程序附帶提起民事訴訟，對於被告請
    求回復其損害，其請求回復之損害，以被訴犯罪事實所生之損害為限，否則縱令
    得依其他事由，提起民事訴訟，亦不得於刑事訴訟程序附帶為此請求，最高法院
    著有六十年臺上字第六三三號判例可資參照。準此可知，於刑事訴訟程序附帶提
    起民事訴訟，對於被告請求回復其損害，須所受之損害，係由於被告犯罪所致。
    換言之，附帶民事訴訟之提起，必以刑事訴訟程序之存在為前提，若非刑事訴訟
    程序認定之犯罪事實侵害其私權，縱因同一事故而受有損害，亦不得對於應負賠
    償責任之人，提起附帶民事訴訟。經查，本件原告雖於本院九十年度訴緝字第五
    ○七號被告乙○○被訴偽造有價證券刑事案件，附帶提起民事訴訟，主張被告以
    其個人及陳鳳美名義參加原告所招集之前揭互助會二會具有詐欺之意圖，被告假
    藉陳鳳美名義標取會款，並偽造陳鳳美名義之本票以達其詐欺標得會款之目的，
    嗣又再以其自己名義詐標得會款，連同被告前以其個人及陳鳳美名義參加原告前
    所招集之另一互助會而現尚未繳納之會款共六萬元，致原告受有合計一百七十八
    萬三千元之損害，請求被告應予賠償。惟刑事訴訟程序僅就被告偽造陳鳳美之署
    押及盜用其印章簽發如附表一所示十六紙本票並予行使之此部分偽造有價證券犯
    行提起公訴，公訴人更於起訴書中敘及被告並無原告所指之詐欺情形，嗣刑事法
    院亦僅判處被告偽造有價證券罪刑，並未認定被告有詐欺原告上開會款情事，此
    有上開刑事案件判決書一份附卷可稽，是原告顯非本件刑事訴訟所認犯罪事實致
    其私權受侵害而受損害之人，則其於刑事案件附帶提起本件民事訴訟，請求被告
    賠償損害，尚非合法。
三、復按刑事庭移送民事庭之附帶民事訴訟，僅移送後之訴訟程序應適用民事訴訟法
    ，至移送前之訴訟行為是否合法，仍應依刑事訴訟法決定之。故移送民事庭之附
    帶民事訴訟，縱其移送前提起此項訴訟，不合刑事訴訟法第四百八十七條所定之
    要件，而有同法第五百零二條第一項關於訴之不合法之規定情形時，但其移送後
    之訴訟程序，既應適用民事訴訟法，即屬同法第二百四十九條第一項第六款所謂
    之起訴不備其他要件，自應依該條項款之規定，以裁定駁回之，最高法院四十四
    年臺抗字第四號判例可資參照。查原告於刑事訴訟程序附帶提起本件民事訴訟，
    並非合法，已如前述，本院刑事庭本應依刑事訴訟法第五百零二條第一項規定，
    以判決駁回之，其未予駁回而裁定移送民事庭，雖有未洽，然原告於本院刑事庭
    移送前之起訴行為既非合法，則揆之上開判例意旨，本院自應認其起訴不備其他
    要件而以裁定駁回之。原告之訴既難認為合法，其假執行之聲請亦失所附麗，均
    應予以駁回。
四、據上論結，本件原告之訴為不合法，依民事訴訟法第二百四十九條第一項第六款
    、第九十五條、第七十八條，裁定如主文。
中      華      民      國    九十一    年      五      月      十      日
                                    臺灣臺中地方法院民事第一庭
~B法      官  吳美蒼
右為正本係照原本作成
如對本裁定抗告須於裁定送達後十日內向本院提出抗告狀
中      華      民      國    九十一    年      五      月      十三    日
~B法院書記官
